【裁判字號】    97,易,43
【裁判日期】    970429
【裁判案由】    竊盜
【裁判全文】
臺灣雲林地方法院刑事判決                97年度易字第43號
公  訴  人  臺灣雲林地方法院檢察署檢察官
被      告  戊○○
                    現於臺灣雲林看守所
被      告  丁○○
選任辯護人  陳鎮律師
上列被告因竊盜案件，經檢察官提起公訴（96年度偵字第3303號
），本院判決如下：
    主  文
戊○○共同竊盜，累犯，處有期徒刑玖月。
丁○○共同竊盜，處有期徒刑伍月，如易科罰金，以新台幣壹仟
元折算壹日。
    事  實
一、戊○○前因竊盜等案件，經本院於民國92年1 月24日以91年
    度訴字第136 號判處應執行有期徒刑1 年10月確定，並於94
    年11月12日縮短刑期執行完畢。詎仍不知悛悔，與丁○○、
    綽號「阿華」之真實姓名年籍不詳成年男子及綽號「滷蛋」
    之甲○○，共同基於意圖為自己不法所有之犯意聯絡，於96
    年5 月25日凌晨0 時30分許（起訴書誤載為45分），由甲○○駕駛車牌號碼不詳之機車，在雲林縣褒忠鄉○○村○○道
    路旁之臺灣電力股份有限公司（以下簡稱臺電公司）編號馬
    忠63號電桿處，下手竊取臺電公司所有之PVC 風雨線2 捆（
    重量32.34 公斤，價值約新臺幣2,728 元）。另由丁○○駕
    駛車牌號碼6178-JB 號自用小貨車搭載戊○○、「阿華」至
    距離甲○○竊盜現場約1 公里附近之7-11便利超商接應甲○○。甲○○竊盜得手後，即至上開便利超商與戊○○、丁○○及「阿華」會合，甲○○並將所竊得之PVC 風雨線2 捆放
    置於戊○○等3 人駕駛及乘坐之6178-JB 號之自用小貨車車
    斗內，經員警丙○○接獲民眾報案，至上開便利超商附近巡
    邏，發現6178-JB 號之自用小貨車，而為盤查，發現該車內
    車斗內之PVC 風雨線2 捆，「阿華」則於其時趁隙移坐至駕
    駛座，駕駛該貨車搭載戊○○、丁○○逃離，並於慌亂逃離
    過程中駕車衝撞丙○○所駕駛之車牌號碼4285-SX 號巡邏車
    （戊○○及丁○○所涉妨害公務罪嫌，另經檢察官為不起訴
    之處分）。戊○○、丁○○及「阿華」於逃離後並將竊得之
    PVC 風雨線2 捆棄擲在褒忠鄉龍岩村有才寮大排水溝內，再
    棄車而去。嗣為警於同日凌晨4 時50分許，在雲林縣東勢鄉
    臺78線東勢交流道附近查獲戊○○，並在尋獲之6178-JB 號
    自用小貨車內扣得被告丁○○之行動電話1 支。
二、案經雲林縣警察局虎尾分局報告臺灣雲林地方法院檢察署檢
    察官偵查後提起公訴。
    理  由
壹、程序事項（證據能力之認定）
    被告以外之人於審判外之陳述雖不符刑事訴訟法第159 條之
    1 至之4 等4 條之規定，而經當事人於審判程序同意作為證
    據，法院審酌該言詞陳述或書面陳述作成時之情況，認為適
    當者，亦得為證據，刑事訴訟法第159 條之5 第1 項定有明
    文。其立法意旨在於傳聞證據未經當事人之反對詰問予以核
    實，原則上先予排除。惟若當事人已放棄反對詰問權，於審
    判程序中表明同意該等傳聞證據可作為證據，基於尊重當事
    人對傳聞證據之處分權，及證據資料愈豐富，愈有助於真實
    發見之理念，且強化言詞辯論主義，使訴訟程序得以順暢進
    行，上開傳聞證據亦均具有證據能力。經查，被告等2 人及
    辯護人、檢察官就本院所引用卷內被告以外之人於審判外之
    陳述，於審判程序均同意作為證據，且本院審酌前開證據資
    料作成時之情況，均無不法之情事，且與待證事實具有關聯
    性，認為適宜作為本案之證據，故均有證據能力。
貳、實體事項
一、訊據被告戊○○、丁○○均坦承於96年5 月25日凌晨0 時45
    分許，確有由丁○○駕駛6178-JB 號自用小貨車搭載戊○○
    及「阿華」至雲林縣褒忠鄉○○村○○道路旁之臺電公司編
    號馬忠63號電桿附近的便利超商與綽號「滷蛋」之甲○○會
    合，其後甲○○並將2 捆PVC 風雨線置放於6178-JB 號自用
    小貨車車斗內，嗣後經警盤查查得該車內有2 捆PVC 風雨線
    ，「阿華」即駕駛該貨車搭載戊○○、丁○○逃逸。戊○○
    、丁○○及「阿華」於逃離後並將竊得之PVC 風雨線2 捆棄
    擲在褒忠鄉龍岩村有才寮大排內，再棄車而去等事實，惟均
    矢口否認有為被訴之犯行，被告戊○○辯稱：我只是幫忙「
    滷蛋」借取貨車載運東西，不知道要載的東西為何云云。被
    告丁○○則辯稱：我只是開貨車載被告戊○○、「阿華」兩
    人，不知道車上有電纜線云云。辯護人則為被告丁○○辯護
    稱：從被告戊○○、被告丁○○之供述及證人甲○○之證述
    顯示被告丁○○只有開車子載電纜線，沒有參與竊盜犯行。
    又證人丙○○亦作證當天凌晨只有1 起失竊案件，但是接獲
    2 個報案，若是有機車行竊得逞，是否會再與被告丁○○駕
    駛之汽車有關，不無疑義。另被告丁○○雖有與被告戊○○
    以貨車載電線，但是沒有證據可以證明是被告戊○○及被告
    丁○○所竊取的。況據證人丙○○所述，其認為被告戊○○
    及被告丁○○是竊取電線的共犯，僅係據他們辦案經驗推測
    而來，並不足以證明被告丁○○犯罪等語。經查：
  (一)本件業經證人即員警丙○○於本院審理時證稱：我當天接獲
    報案，第一次是值班同仁告訴我一部機車在褒忠工業區附近
    偷剪電纜線，要碰到這個機會很少，所以我沒有通知所長跟
    我出去，我就自己1 個出去，還沒到達現場值班同仁又打電
    話給我說有一部白色小貨車從台19線要往龍岩方向行駛，我
    就回轉，剛要到交岔路口看到被告丁○○駕駛之車牌號碼61
    78-JB 號自用小貨與報案內容的貨車特徵相符，我就攔下這
    部車，後來被告丁○○有下來，也很配合掀敞蓬，我就看到
    2 捆電線在車上，我要被告丁○○出示證件，他就去車內拿
    ，當時「阿華」就爬到駕騎座開車離開。我就追他們，一直
    追到厝村及王厝寮之交岔路口，我追上時他們的車子就撞上
    我的警察，後來我有倒車，「阿華」也倒車迴轉過來，後來
    因為我的車子壞掉，無法再追，他們就開車走了。當時我有
    記下他們的車牌並通報警網攔截。後來我們去找車主，車主
    的姐姐說林內分駐所有通知他車子丟掉遺失，叫他過去處理
    ，我跟所長就到林內分駐所。後來被告戊○○通知被告丁○○之堂弟去載他，我們就順便跟被告丁○○之堂弟過去，將
    被告戊○○逮捕。被告戊○○被逮捕後說他把電線丟棄了，
    我就叫被告戊○○帶我們去有才寮大排找，但是當時沒有找
    到，後來我們又發動民防的幾十個人再去有才寮大排找，才
    找到2 捆PVC 風雨線，那時被告戊○○正在警局作筆錄。後
    來臺電公司有派人來指認稱我們找到的電線就是他們的電線
    等語（本院審判筆錄第25頁至第31頁）。
  (二)另證人己○○於96年5 月25日之警詢時稱：
    問：現職業為何？
    答：現職台電工作。
    問：你因何事到派出所來製作筆錄？
    答：因警方查獲一批電纜線通知我來指認，經我指認確認
        為台電所有之電纜線無誤。
    問：警方查獲之電纜線是否為你公司所有？如何確認？
    答：警方查獲之電纜線經我指認確實為台電公司所有。我
        是從電纜線接頭有我公司TPC 記號。
    問：警方查獲之電纜線共多少公斤？價值為多少？
    答：警方查獲電纜線共32.34 公斤。價值為新台幣2,728 元
        。
    等語在卷可稽（虎警偵字第0961000573號卷第11頁至第12頁
    ），又有贓物認領保管單1 紙在卷（虎警偵字第0961000573
    號卷第25頁），足認員警於96年5 月25日凌晨，在雲林縣褒
    忠鄉龍岩村有才寮大排水溝所尋獲的PVC 風雨線2 捆，確實
    是臺電公司於當日凌晨失竊之物。
  (三)證人甲○○雖於本院審理時證稱：「是否在96年5 月25日凌
    晨零時45分許，是否與被告戊○○及被告丁○○共同竊取電
    線？）沒有。」「（96年5 月24或是25日，你是否有打電話
    給被告戊○○？）哪一天我忘記了。」「（你有叫他借一台
    貨車給你？）有，借一台貨車要載傢俱。」「（有無看到車
    （指車牌號碼6178-JB 號之自用小貨車？）有。」「（在何
    處看到？）在褒忠吧！」「（褒忠的哪裡？）十字路口的
    7-11那裡。」「（你是否將2 捆電線置於被告戊○○車上？
    ）有，就是家裡拆下來第四台的電線。」「（是否知道電線
    為台電失竊之電線？）不知道。」「（電線是否你去偷剪的
    ？）沒有。」「請提示警卷28 、29 頁【審判長提示】，此
    為超商之監視器畫面，被告戊○○指認穿黑色褲子的男子為
    綽號「滷蛋」，這個人是不是你？）是吧！」「（請審判長
    提示同上卷第38頁【審判長提示】，你說的2 捆電線是否這
    2 捆？）不是吧！」「（不然是什麼？）我也沒有用這個，
    我的沒有捆這麼大捆，同樣是黑色的，不是這個吧！」「（
    你如何去這個超商？）騎機車去的。」「（你們是一起去買
    東西？）對。」「（買完東西後？）我要回去我家，後來我
    去帶他們來我家，因為他們不知道我家在哪裡，他們並沒有
    跟在我的後面。」「（你是半夜要搬家？）對。就是要搬東
    西。」「（你到超商與被告戊○○會合為何要拿2 捆電線？
    ）在家裡載出來的。」「（你將這2 捆電線丟到車上，你有
    無告知被告戊○○及丁○○電線來源？）我有說這是第四台
    的電線，但是我不認識丁○○，我有跟被告戊○○講。」「
    （你有無跟被告戊○○說這電線如何來？）我說是在家裡收
    的。」「（『收』是何意思？）第四台裝置在家裡的電線，
    我將這個收起來。這是我家的。」「（你與被告戊○○認識
    多久？）一、二年吧！一年多吧！」「（你當初的電話是00
    00-000000 ？）是。」「（那天本來是要載什麼家具？）就
    是家裡的家具，桌、椅、電視，就是要搬房間，所以才將家
    裡的東西收一收。」「（要搬到哪裡？）我奶奶那裡。」「
    （你說他們（指被告戊○○）開的貨車要跟著你的機車，要
    跟你去哪裡？）就是要跟著去搬電視及桌、椅的地方。」「
    （電線本來放在何處？）放在機車的腳踏板，我移這些東西
    後，等他們要來，我想說就放在腳踏板先載過去。」云云（
    本院審判筆錄第4 頁至第14頁）。而為對被告戊○○、丁○○有利之陳述，惟查：
    1.依卷附虎尾褒忠鄉7-11便利超商攝影監視畫面翻拍之照片
      2 張（虎警偵字第0961000573號卷第28頁、第29頁），被
      告戊○○、丁○○等2 人與甲○○及綽號「阿華」之男子
      ，在案發現場附近之便利超商會合之時間為96年5 月25日
      凌晨0 時41分許，甲○○竟於凌晨時分，請被告戊○○搬
      家，已不合常理。
    2.如證人甲○○於當日凌晨請被告等2 人至其家中，載運家
      具、桌、椅、電視等物，幫其搬家至其祖母家之證述為真
      ，則證人甲○○可於被告戊○○、丁○○等人開車至其住
      處時，再將家中的第四台即有線電視電線交由被告戊○○
      、丁○○等人載運，以節省勞費，證人甲○○大可不必多
      此一舉，而自行騎機車先將家中的第四台電線載至便利超
      商，與被告戊○○、丁○○等人會合，並將其家中的第四
      台電線放置於被告等2 人及「阿華」所駕駛、搭乘之6178
      -JB號自用小貨車內。
    3.證人甲○○既然稱其與被告戊○○已認識一、二年之久。
      而被告戊○○又於96年5 月25日警詢、偵訊時又稱：證人
      甲○○為其獄友，「滷蛋」即甲○○的電話號碼為000000
      0000等情（虎警偵字第0961000573號卷第2 頁至第3 頁、
      96年偵字第2856號卷第9 頁），則如被告戊○○願意先向
      被告丁○○借車，並於深夜幫證人甲○○搬東西，被告戊○○與證人甲○○應甚熟識，且交情匪淺，被告戊○○如
      何會連證人甲○○的住處在那裡都不知道，還要與證人甲○○在便利超商會合後，再由證人甲○○引領其至住處搬
      家，顯見證人甲○○所述不實。
    4.況被告戊○○於96年5 月25日警詢、偵訊時已分別供稱：
      「（你今日到褒忠做何事情？）我以前的獄友，打電話給
      我向我借錢，他叫我幫他拿電纜線去賣。」「（警方在新
      舊台19線攔下你們乘坐車輛，發現該車後車斗有2 捆電纜
      線，你們為何加速逃逸？）我朋友放2 捆電纜線在車上，
      因為電纜線是偷剪來的。」「你坦承在你們所駕駛作案車
      上載有2 捆電纜線，本分局褒忠分駐所警員前往查緝時，
      也發現你們貨車後面載有電纜線，那電纜線是從何而來？
      ）是我朋友綽號滷蛋叫我們載運及販賣。」；「他（指甲○○）看到員警騎著機車就逃了」等語（虎警偵字第0961
      000573號卷第2 頁、第5 頁；96年偵字第2856號卷第第8
      頁），由被告戊○○之上開證述並未提及當日是要去幫證
      人甲○○搬家，反而供稱其載運的電纜線2 捆是偷來的，
      甲○○看見員警即逃逸等情，足見證人甲○○所述均為避
      免自己因本件竊盜案件受檢察官訴追，而為迴護自己及被
      告戊○○、丁○○之詞。
    5.綜上，證人甲○○之上開證述，除不足採為對被告等2 人
      有利之證據外。反而適足以證明，證人甲○○於96年5 月
      25日凌晨0 時30分許（時間見警卷第26頁，起訴書誤載為
      45分），有駕駛車牌號碼不詳之機車，在雲林縣褒忠鄉○○村○○道路旁之臺電公司編號馬忠63號電桿處，竊取臺
      電公司所有之PVC 風雨線2 捆，以及被告戊○○與證人甲○○確有本件竊盜之犯意聯絡。
 (四)被告戊○○雖以前詞置辯，惟除其已坦承於96年5 月25日凌
   晨0 時41分許，確有由被告丁○○駕駛6178-JB 號自用小貨
   車搭載其及「阿華」至雲林縣褒忠鄉○○村○○道路旁之臺
   電公司編號馬忠63號電桿附近的7-11便利超商，與綽號「滷
   蛋」之甲○○會合，其後甲○○並將2 捆PVC 風雨線置放於
   6178-JB 號自用小貨車車斗內，嗣經警盤查查得該車內有2
   捆PVC 風雨線等情（本院審判筆錄第15頁至第23頁）外，其
   並於96年5 月25日警詢時稱：我們被因為我們載的電纜線是
   偷剪來的，所以警方攔檢時才加速逃逸，後來我們將6178-JB
   自小貨車開到產業道路，並將2 捆電纜線丟到有才寮大排（
   虎警偵字第0961000573號卷第2 頁）；我當時緊張才會跑到
   （有才寮）排水溝內（96年偵字第2856號卷第9 頁）等語。
   可見被告戊○○、丁○○及「阿華」應係與甲○○共犯本件
   竊盜罪，因遭警盤查，一時心虛始駕車逃逸，並丟棄所竊得
   之上開PVC 風雨線2 捆，以湮滅證據，企圖避免警方查緝。
   且本件臺電公司失竊PVC 風雨線的地點，與被告戊○○、丁○○及「阿華」等人與甲○○會合之7-11便利超商距離約1
   公里多，業經證人邱祺榮證述在卷（本院審判筆錄第31頁）
   。於警方接獲報案後約10分鐘左右，被告戊○○、丁○○及
   「阿華」等人即到達上開便利超商與證人甲○○會合（見虎
   尾褒忠鄉7-11攝影監視翻拍照片2 張上所顯示之時間），足
   證證人甲○○於下手竊取電纜線前即已與被告等2 人及「阿
   華」聯絡，由證人甲○○下手行竊，再由被告等2 人及「阿
   華」接應，故被告戊○○之上開辯解為不可採。
 (六)被告丁○○及其辯護人雖以前詞辯解，及同案被告戊○○雖
   於本院審理時證稱：「（本件案發96年5 月25日凌晨左右，
   你與被告丁○○開之車牌號碼6178-JB 號自用小貨車是誰借
   的？）我借的。」「（跟誰借的？）被告丁○○堂弟，叫阿
   凱。」「（你為何叫被告丁○○開？）我不會開手排，我叫
   他載我。」「（當時你有無告知被告丁○○要去哪裡？）我
   跟他說要幫朋友搬東西，我也不知道要搬什麼。」「被告丁○○在96年6 月13日偵訊時，被告丁○○說你有跟他說車上
   的電線可能是偷來的不要載，後來警車就來了，叫我開車我
   就開車，你有何意見？請審判長提示96年6 月13日偵卷第33
   頁倒數第三個問題【審判長提示】）沒有意見。」云云（本
   院審判筆錄第15頁至第17頁），而為對被告丁○○有利之證
   述。惟查：由扣案之被告丁○○行動電話通話記錄畫面翻拍
   照片可知被告戊○○確有於09年5 月24日晚間10時27分、11
   時0 分，以其所有之0000000000號行動電話與被告丁○○聯
   絡（虎警偵字第0961000573號卷第35頁、第36頁），而被告
   丁○○為成年男子，並非毫無社會經驗，豈會在不知被告戊○○究竟欲為何事之情況下，於深夜駕駛6178-JB 號自用小
   貨搭載被告戊○○及「阿華」至本件案發現場附近的7-11便
   利超商與甲○○會合，並於遭警盤查後逃逸，再棄車而去，
   嗣又依被告戊○○之指示打電話予案外人蔡雅祺，謊稱6178-
   JB號自用小貨車遺失，請蔡雅祺去報遺失（96年偵字第2856
   號卷第34頁），若非共犯本件竊盜案件，豈會謊報上述小貨
   車遺失，以規避警方循車追人之查案程序，足見被告丁○○
   犯案心虛，其辯詞亦屬不足採信。而同案被告戊○○於本院
   審理時之證述，與其自身有密切之利害關係，難期其據實陳
   述，故被告戊○○之上開證詞亦屬迴護自己兼及被告丁○○
   之詞，難以採為對被告丁○○有利之證據。是被告戊○○於
   96 年5月24日深夜，2 次以行動電話聯絡被告丁○○，應係
   在與被告丁○○聯繫本件竊盜事宜，被告丁○○並駕駛
   6178-JB 號自用小貨車搭載被告戊○○、「阿華」與甲○○
   會合、接應，而共犯本件犯行，已無疑義。
 (七)此外，本件並有贓物認領保管單1 紙、照片30張（虎警偵字
   第0961000573號卷第28頁至第43頁）在卷可稽，及被告丁○○之行動電話1 支（含SIM 卡1 張，96年偵字第2856號卷第
   64頁、96年保管字第782 號）扣案可佐。
 (八)綜上，本件事證已臻明確，被告等2 人辯解均不可採，其等
   之犯行堪以認定，應依法論科。
二、論罪科刑
 (一)核被告戊○○、丁○○所為，均係犯刑法第320 條第1 項竊
   盜罪。檢察官雖認被告等2 人係犯刑法第321 條第1 項第4
   款之加重竊盜罪，惟按刑法分則或刑法特別法中規定之結夥
   二人或三人以上之犯罪，應以在場共同實施或在場參與分擔
   實施犯罪之人為限，最高法院76年台上字第7210號判例著有
   明文，而本件證人邱祺榮既證述臺電公司失竊PVC 風雨線處
   與被告等2 人和共犯甲○○會合接應處相距約1 公里，則被
   告等2 人並未在場共同實施或在場參與分擔實施犯罪，並非
   結夥三人以上犯之，惟因竊盜與加重竊盜之基礎犯罪事實具
   同一性，本院在不妨害事實同一之範圍內，自得依刑事訴訟
   法第300 條變更起訴法條，應予敘明。
 (二)被告2 人及甲○○、綽號「阿華」，就上開犯行有犯意之聯
   絡與行為之分擔，均為共同正犯。
 (三)又被告戊○○有犯罪事實欄所載之犯罪前科及受有期徒刑執
   行完畢情形，有台灣高等法院被告前案紀錄表1 份在卷可參
   其，於5 年內故意再犯本件有期徒刑以上之罪，應依刑法第
   47條第1 項累犯之規定論處。
 (四)爰審酌被告戊○○前有多項前科，素行不佳。且被告等2 人
   年輕力壯，竟不思進取，而為本件犯行，並不應該。又竊盜
   臺店公司PVC 風雨線線除造成被害人臺電公司損失外，更會
   造成用電民眾之經濟損失及生活不便。被告等2 人又於犯後
   矢口否認犯行，飾詞狡辯，希冀免責，顯見均無悔意等一切
   情狀，分別量處如主文所示之刑，並定被告丁○○之易科罰
   金折算標準。
據上論斷，應依刑事訴訟法第299 條第1 項前段、第300 條，刑
法第28條、第320 條第1 項、第47條第1 項、第41條第1 項前段
、刑法施行法第1 條之1 第1 項、第2 項前段，判決如主文。
本案經檢察官乙○○到庭執行職務。
中    華    民    國    97    年    4     月    29    日
                  刑事第一庭    法  官  陳宏卿
                                法  官  王雅苑
                                法  官  楊昱辰
以上正本證明與原本無異。
如不服本判決，應於判決收受後10日內，向本院提出上訴狀（須
附繕本）。
                                書記官  黃秋萍
中    華    民    國    97    年    4     月    29    日
附錄法條：中華民國刑法第320條第1項
意圖為自己或第三人不法之所有，而竊取他人之動產者，為竊盜
罪，處 5 年以下有期徒刑、拘役或 5 百元以下罰金。


司法院資訊處製作；財團法人民間司法改革基金會備份。
